【裁判字號】    92,台上,598
【裁判日期】    920213
【裁判案由】    違反麻醉藥品管理條例
【裁判全文】
最高法院刑事判決                                九十二年度台上字第五九八號
    上  訴  人  甲○○
                乙○○
右上訴人等因違反麻醉藥品管理條例案件，不服台灣高等法院台中分院中華民國九十
一年九月十七日第二審判決︵九十年度上訴字第二一六三號，起訴案號：台灣彰化地
方法院檢察署八十六年度偵字第七六一九、九六七五、一○一○二號︶，提起上訴，
本院判決如左：
    主  文
上訴駁回。
    理  由
按刑事訴訟法第三百七十七條規定，上訴於第三審法院，非以判決違背法令為理由，
不得為之。是提起第三審上訴，應以原判決違背法令為理由，係屬法定要件。如果上
訴理由狀並未依據卷內訴訟資料，具體指摘原判決不適用何種法則或如何適用不當，
或所指摘原判決違法情事，顯與法律規定得為第三審上訴理由之違法情形，不相適合
時，均應認其上訴為違背法律上之程式，予以駁回。本件原判決將第一審關於上訴人
甲○○、乙○○販賣安非他命部分之判決撤銷，改判仍論處上訴人二人共同連續非法
販賣化學合成麻醉藥品罪刑︵均累犯，甲○○處有期徒刑十年，乙○○處有期徒刑八
年︶，已詳述其所憑之證據及認定之理由。對於甲○○辯稱：︵一︶、民國八十六年
五月九日被查獲之安非他命係受黃益中之託要交給陳茂寅，並非伊要販賣予陳茂寅。
︵二︶、八十六年十二月十八日被查獲之安非他命係石世鑫所有託伊攜帶，非伊所有
。︵三︶、伊並未販賣安非他命予陳冠云。乙○○辯謂：︵一︶、八十六年五月九日
不知甲○○將安非他命放在伊車上。︵二︶、八十六年十二月十八日甲○○為警查獲
持有安非他命時，伊並未與甲○○在一起各等語，認皆係空言飾詞，不足採信，已依
調查所得之證據資料詳加指駁及說明。上訴人二人仍表不服，提起上訴，共同上訴意
旨略謂：︵一︶、麻醉藥品管理條例已於八十八年六月二日修正公布改為管制藥品管
理條例，該條例第三十七條雖有依毒品危害防制條例處罰之規定，但以就第一、二級
管制藥品有違法販賣等行為為限，而安非他命並未經公告為第一、二級管制藥品之情
事，自無適用管制藥品管理條例論罪科刑之餘地，原判決依已不存在之麻醉藥品管理
條例第十三條之一論處，有適用法令不當之違法。︵二︶、上訴人二人於八十六年五
月九日被查獲持有安非他命部分，係陳茂寅與承辦警員共同勾串陷害，該部分安非他
命係甲○○受黃益中之託要轉交陳茂寅，並非甲○○要販賣予陳茂寅。︵三︶、八十
六年十二月十八日查獲之安非他命係石世鑫所有託甲○○攜帶，已據石世鑫供明，原
判決以甲○○與石世鑫曾同一囚車即認石世鑫所供係二人勾串之詞，乃自由心證之濫
用，其採證違法，又未再傳石世鑫，亦有證據調查未盡之違法。另甲○○上訴意旨略
謂：︵一︶、陳茂寅所打之呼叫器係黃益中所有，由此可證明安非他命確為黃益中所
有，原審未予調查，有證據調查未盡之違法。而黃益中係經甲○○配合警方查獲，自
不可能承認有販賣，原判決以黃益中未承認販賣為由，為不利甲○○之認定，採證有
違經驗法則。︵二︶、陳冠云曾言並非向甲○○購買，足見其證言前後不一，且其於
八十六年十二月十四日與石世鑫一同前往高雄，至十八日始返回，有卷附之錄音譯文
為證，自不可能於同月十五日販賣安非他命予陳冠云。︵三︶、查獲之電子秤、湯匙
、小塑膠袋等為石世鑫所有，非甲○○所有云云。惟查：︵一︶、麻醉藥品管理條例
於八十四年一月十三日修正後之第十三條之一第二項第一款規定﹁非法販賣化學合成
麻醉藥品者，處五年以上有期徒刑，得併科五萬元以下罰金﹂，嗣於八十八年六月二
日修正為管制藥品管理條例，於其第三十七條規定﹁違反第五條、第九條規定，或非
第四條第二項之製藥工廠輸入、輸出、製造、販賣第一級、第二級管制藥品者，除依
毒品危害防制條例處理外，處新台幣十五萬元以上七十五萬元以下罰鍰﹂，但於修正
為管制藥品管理條例前，肅清煙毒條例於八十七年五月二十日經修正公布為毒品危害
防制條例，該條例第二條第二項第二款已將安非他命列為第二級毒品加以規範，其販
賣之者，於同條例第四條第二項有罪刑之規定。原判決確認上訴人二人係於八十六年
五月間至同年十二月十八日連續非法販賣安非他命，乃依刑法第二條第一項但書規定
，適用有利於上訴人二人行為時之修正前麻醉藥品管理條例第十三條之一第二項第一
款予以論罪科刑，從形式上觀察，自無上訴意旨所謂適用法則不當之違法。︵二︶、
原判決依憑證人陳茂寅、黃益中及警員黃明昭等人之供證，乙○○於警詢亦坦承在駕
駛座下方查獲之安非他命係甲○○所有等證據，因而認定係上訴人二人基於販賣營利
意思而販入安非他命後，於八十六年五月九日著手賣出陳茂寅時為警查獲，並就甲○
○所辯係黃益中所有而託其轉交陳茂寅，核與事實不符，於理由中予以指駁說明，其
採證認事，自與客觀存在之論理法則及經驗法則等證據法則無違。上訴人二人上訴意
旨泛言係遭陳茂寅與警員勾串陷害，係對原審採證認事及證據證明力判斷之適法職權
行使，徒憑己見為任意指摘，自非適法。又甲○○於原審並未供述陳茂寅當時所打之
呼叫器係黃益中所有，亦未供出號碼請求原審為如何之調查，於上訴本院後始指摘原
審未予調查，亦非合法之第三審上訴理由。︵三︶、證人陳冠云於第一審審理及原審
調查時固曾一度改稱非向甲○○購買，但經原審再加訊問後，已供稱確係向甲○○購
買無訛，原判決乃以陳冠云自警詢起至第一審調查時均一致指證向甲○○購買，並參
酌證人蔡惠如之證詞，因而為甲○○此部分犯行不利之認定，其採證與證據法則亦無
不合。又依八十六年度聲字第三五○五號卷附之電話錄音譯文，係自八十六年十二月
十七日開始錄音，甲○○上訴意旨所稱該錄音譯文足證其於同月十四日即前往高雄，
而無法於同月十五日販賣安非他命予陳冠云，顯非依據卷內資料而為指摘，自非適法
。︵四︶、甲○○於法務部調查局彰化調查站調查時，已自白係與乙○○集資，由其
至高雄購買安非他命，而乙○○亦在該調查站供認甲○○買回後吩咐其分裝以便販賣
，又乙○○於同日檢察官偵查中亦供述由甲○○至高雄接洽購買安非他命由其分裝要
販賣，甲○○復坦承該批安非他命係其購買，扣案之電子秤等物品係其所有，有各該
筆錄可稽。原判決乃以上訴人二人上開法務部調查局彰化調查站自白，及查獲之扣案
物品等證據，認定其等有於八十六年十二月十八日販入安非他命之犯行，並就甲○○
所辯及石世鑫所證該批安非他命係石世鑫託甲○○所帶云云，為不足採納，於理由中
詳加說明，其採證認事亦與證據法則無違。石世鑫所為有利於上訴人二人之證詞，原
判決既已敘明不足採納，原審未再為無益之傳訊調查，自難指為違法。依上開說明，
本件上訴人二人之上訴殊難認已具備首揭法定形式要件，為違背法律上之程式，均應
予駁回。
據上論結，應依刑事訴訟法第三百九十五條前段，判決如主文。
中      華      民      國    九十二    年      二      月     十三     日
                              最高法院刑事第十二庭
                                  審判長法官  張  淳  淙
                                        法官  謝  俊  雄
                                        法官  蘇  振  堂
                                        法官  張  春  福
                                        法官  呂  丹  玉
      右正本證明與原本無異
                                              書  記  官
中      華      民      國    九十二    年      二      月     二十     日


司法院資訊處製作；財團法人民間司法改革基金會備份。
